【裁判字號】    95,交訴,221
【裁判日期】    951031
【裁判案由】    公共危險
【裁判全文】
臺灣高雄地方法院刑事判決             95年度交訴字第221號
公  訴  人  臺灣高雄地方法院檢察署檢察官
被      告  乙○○
上列被告因公共危險案件，經檢察官提起公訴（95年度偵字第15
422號），本院判決如下：
    主  文
乙○○犯不能安全駕駛動力交通工具罪，處有期徒刑貳月，如易
科罰金，以銀元參佰元即新台幣玖佰元折算壹日。又犯肇事致人
傷害逃逸罪，處有期徒刑陸月，如易科罰金，以銀元參佰元即新
台幣玖佰元折算壹日。應執行有期徒刑柒月，如易科罰金，以銀
元參佰元即新台幣玖佰元折算壹日。緩刑參年。
    事  實
一、乙○○於民國95年6 月1 日晚間11時許，在高雄市○○路與
    廣西街附近之某處友人家中飲酒後，明知其服用酒類後，反
    應力及注意力均會降低，不能安全駕駛動力交通工具，猶於
    翌日即2 日凌晨4 時許，駕駛車牌號碼9131-JR 號自用小客
    車行駛，而於同日凌晨5 時20分許，行經高雄市新興區○○
    ○路快車道由西往東欲左轉林森一路路口時，適有丙○○騎
    乘車牌號碼YOI-137 號輕型機車沿六合一路由東往西行駛，
    乙○○因酒後注意力及反應力降低，竟疏未注意車前狀況並
    讓直行車先行，而貿然左轉迎面撞擊丙○○所騎乘之前開輕
    型機車，致丙○○人車倒地，因而受有兩膝擦傷、右手腕挫
    傷等傷害（過失傷害部分未據告訴）。詎乙○○於車禍肇事
    下車察看後，即逕自駕車逃離現場，適有計程車司機葉木、
    鄭福彬（起訴書誤載為鄭福杉）在場目擊，遂報警處理而為
    警於高雄市○○路某處攔停乙○○所駕駛之上開自小客車，
    並對乙○○施以酒精濃度測試，發現其呼氣中所含酒精濃度
    達每公升0.93毫克，始悉上情。
二、案經高雄市政府警察局新興分局報請臺灣高雄地方法院檢察
    署檢察官偵查起訴，經被告為有罪之陳述後，本院裁定依簡
    式審判程式審理。
    理  由
一、按除被告所犯為死刑、無期徒刑、最輕本刑為3 年以上有期
    徒刑之罪或高等法院管轄第一審案件者外，於法院行準備程
    序進行中，被告先就被訴事實為有罪之陳述時，審判長得告
    知被告簡式審判程式之旨，並聽取當事人、代理人、辯護人
    及輔佐人之意見後，裁定進行簡式審判程式；且受命法官行
    準備程式，與法院或審判長有同一之權限；又簡式審判程式
    之證據調查，不受刑事訴訟法第159 條第1 項、第161 條之
    2 、第161 條之3 、第163 條之1 及第164 條至第170 條規
    定之限制，刑事訴訟法第273 條之1 第1 項、第279 條第2
    項前段、第273 條之2 分別定有明文。被告乙○○所為係犯
    死刑、無期徒刑、最輕本刑為3 年以上有期徒刑以外之罪，
    其於準備程式中就被訴事實為有罪之陳述，經受命法官告知
    簡式審判程式之旨，並聽取公訴人、被告之意見後，本院合
    議庭認為適宜由受命法官獨任進行簡式審判程式，依刑事訴
    訟法第273 條之1 第1 項規定，裁定由受命法官獨任進行審
    判程式，合先敘明。
二、上揭於飲酒後駕車並肇事逃逸之事實，業據被告於偵查及本
    院審理中坦承不諱，核與被害人丙○○於警詢中之指述，及
    目擊證人葉木警詢證述，目擊證人鄭福彬警詢及偵查中之證
    述情節互核大致相符，並有高雄市政府警察局新興分局酒精
    濃度呼氣測試報告、刑法第185 條之3 案件測試觀察紀錄表
    報告書、高雄市政府警察局舉發違反道路交通管理事件通知
    單、道路交通事故現場圖、高雄市政府警察局交通大隊事故
    談話紀錄表、現場蒐證照片6 張，及被害人丙○○提出之高
    雄市立聯合醫院診斷證明書1 紙附卷可佐。又被害人丙○○
    、目擊證人葉木、鄭福彬於警詢中一致供稱被告於肇事後有
    下車察看，再駕車駛離現場等語，故被告當時有下車察看乙
    節應足是認，而被告於本院審理中雖稱已不記得其當時究有
    無下車察看，然其自承當時確實知悉已發生擦撞肇事，卻仍
    駕車離開現場等語，堪認其有駕車肇事致被害人受傷而逃逸
    之意圖無疑。是被告當時有無下車察看，並不影響其肇事逃
    逸罪責之成立，附此敘明。次按刑法第185 條之3 規定服用
    酒類致不能安全駕駛動力交通工具而駕駛罪，係抽象危險犯
    ，並不以發生具體危險為必要，至所謂酒醉狀態，只需一般
    評價程度達於對車輛駕駛行為失其必要之注意力或判斷力之
    虞即可，至實際上對駕駛行為是否發生具體危險，則並不重
    要，而服用酒類不能安全駕駛動力交通工具之認定，參考德
    國、美國之認定標準，對於酒精濃度吐氣已達每公升0.55毫
    克或血液濃度達百分之0.11以上，肇事率為一般正常人之10
    倍，應認為已達不能安全駕駛之標準（法務部88年5 月18日
    88年度法檢字第1669號函參照）。前開犯罪事實業據被告於
    偵查及本院審理中坦承不諱，已如前述，而警方於到場後對
    其施以酒測結果，發現其呼氣中酒精濃度為每公升0.93毫克
    （MG/L）等情，有酒精濃度測定值1 紙附卷可稽，並有車禍
    一情，亦有刑法第185 條之3 案件測試觀察紀錄表報告書1
    紙在卷足參，足認被告確因酒醉而致使駕駛判斷力欠佳，已
    達無法正常且安全駕駛動力交通工具之程度。被告上揭服用
    酒類不能安全駕駛動力交通工具而駕駛，及肇事致人傷害逃
    逸之犯行，洵堪認定，應予依法論科。
三、論罪科刑：
  (一)新舊法比較：
    1.按刑法施行法於94年2 月2 日修正公布，且自公布日起第
      3 日即自同月5 日起施行，而依同法第10條之1 規定，94
      年1 月7 日立法院三讀通過修正之刑法（業經總統於同年
      2 月2 日，以華總一義字第09400014901 號令公布），自
      95年7 月1 日施行，而按行為後法律有變更者，適用行為
      時之法律，但行為後之法律有利於行為人者，適用最有利
      於行為人之法律，現行刑法第2 條第1 項定有明文。此規
      定乃與刑法第1 條罪刑法定主義契合，而貫徹法律禁止溯
      及既往原則，係規範行為後法律變更所生新舊法律比較適
      用之準據法，是刑法第2 條本身雖經修正，但刑法第2 條
      既屬適用法律之準據法，本身尚無比較新舊法之問題，應
      一律適用裁判時之現行刑法第2 條規定以決定適用之刑罰
      法律。又本次刑法修正之比較新舊法，應就罪刑有關之共
      犯、未遂犯、想像競合犯、牽連犯、連續犯、結合犯，以
      及累犯加重、自首減輕暨其他法定加減原因（如身分加減
      ）與加減例等一切情形，綜其全部罪刑之結果而為比較（
      最高法院95年5 月23日著有95年度第8 次刑庭會議決議可
      資參照。）合先敘明。經查：
    (1)罰金刑部分：被告行為後，刑法第33條第5 款業已修正施
      行；修正後刑法第33條第5 款規定「罰金：新臺幣1, 000
      元以上，以百元計算之。」，與修正前刑法第33條第5 款
      規定「罰金：1 元以上。」不同。比較新舊法結果，本案
      關於刑法第185 條之3 法定刑罰金部分以舊法較有利於被
      告。
    (2)修正前刑法第51條第5 款規定：「宣告多數有期徒刑者，
      於各刑中之最長期以上，各刑合併之刑期以下，定其刑期
      。但不得逾20年。」，修正後刑法第51條第5 款規定：「
      宣告多數有期徒刑者，於各刑中之最長期以上，各刑合併
      之刑期以下，定其刑期。但不得逾30年。」，經比較新舊
      法結果，修正後規定並未較有利於被告，是依刑法第2 條
      第1 項前段之規定，仍應依修正前刑法第51條第5 款規定
      。
    (3)刑法第41條雖係關於刑罰執行事項，參照最高法院90年度
      台非字第223 號、92年度台上字第5220號、94年度台上字
      第858 號判決要旨，若該條有所變更，亦應依刑法第2 條
      第1 項之規定，比較新舊法，以資決定應適用之法律。修
      正後之刑法第41條就易科罰金之要件「犯最重本刑為5 年
      以上有期徒刑以下之罪」及「而受6 個月以上徒刑之罪」
      部分，雖未變更，但就易科罰金之標準，由修正前之刑法
      第41條第1 項及罰金罰鍰提高標準條例第2 條之「100 元
      以上300 元以下折算1 日」（即新臺幣300 元以上900 元
      以下折算1 日），提高為「新臺幣1 千元、2 千元或3 千
      元折算1 日」，刑法修正後之易科罰金標準，顯較不利於
      被告。至於新法將原有「因身體、教育、職業、家庭之關
      係或其他正當事由，執行顯有困難」規定，予以刪除，因
      該部分係屬於檢察官指揮執行時，所應審酌事項之規定（
      最高法院77年度台非字第158 號判決參照），而與法院應
      否諭知易科罰金之要件判斷無涉。從而，比較修正前、後
      之刑法、罰金罰鍰提高標準條例之規定，仍以修正前之刑
      法及罰金罰鍰提高標準條例之規定，較有利於被告。又依
      刑法施行法第3 條之1 第3 項規定「於九十四年一月七日
      刑法修正施行前犯併合處罰數罪中之一罪，且該數罪均符
      合第四十一條第一項得易科罰金之規定者，適用九十年一
      月四日修正之刑法第四十一條第二項規定。」，故本件經
      合併定其應執行刑雖逾6 月以上，仍得依修正前刑法第41
      條第2 項之規定易科罰金，附此敘明。
    (4)按刑法第74條關於緩刑之規定，於95年7 月1 日亦經修正
      施行，惟緩刑規定並非關於行為可罰性之法律規範，而係
      屬刑之宣告規範，無現行刑法第2 條第1 項之適用，其適
      用關係乃以案件在裁判時為準，並非以行為時為準，是本
      案犯罪時間固在前揭刑法修正施行前，惟裁判時已於刑法
      修正施行後，就緩刑之宣告自應適用現行刑法第74條之規
      定（參照最高法院95年第8 次刑事庭會議決議），且緩刑
      之宣告既無現行刑法第2 條第1 項之適用，而未涉及法律
      變更之比較適用，故本案雖就易科罰金之折算標準適用修
      正前之規定諭知，緩刑之宣告則適用現行法之規定，亦無
      悖最高法院27年上字第2615號判例、同院87年度臺非字第
      400 號判決所揭示之「擇用整體性原則」，附此敘明。
    (5)綜合比較結果，應認適用修正前刑法之規定，較有利於被
      告，故應依修正後刑法第2 條第1 項前段之規定，適用修
      正前刑法及修正前罰金罰鍰提高標條例第2 條。
  (二)核被告所為，係犯刑法第185 條之3 服用酒類不能安全駕駛
    動力交通工具而駕駛罪及同法第185 條之4 肇事致人傷害逃
    逸罪。被告所犯上開2 罪，犯意各別，罪名有異，構成要件
    不同，應予分論併罰。本院審酌被告明知酒後駕車之危險性
    ，既漠視自己安危，更罔顧公眾行之安全，於服用酒類，酒
    後呼氣中酒精濃度達每公升0.93毫克，已處於不能安全駕駛
    動力交通工具之狀態，仍駕駛汽車上路，於他人之生命安全
    危害非輕，並肇致本件車禍，使被害人受有兩膝擦傷、右手
    腕挫傷等傷害，有高雄市立聯合醫院診斷證明書1 紙附卷可
    證，惟念其並無犯罪前科，有臺灣高等法院被告前案紀錄表
    附卷可參，且犯後坦承犯行，態度尚稱良好，被害人並於偵
    查中表示被告有前往探視，不願提出告訴等語等一切情狀，
    分別量處如主文所示之刑，並斟酌被告為大專畢業，家境小
    康，事發後已將肇事車輛變賣以賠償被害人等情，併均諭知
    易科罰金之折算標準，並定其應執行之刑及易科罰金之折算
    標準，且為免與刑法第41條第1 項修正施行後所定易科罰金
    折算標準改採新臺幣計算產生混淆誤解起見，另引用現行法
    規所定貨幣單位折算新臺幣條例第2 條明定易科罰金折算標
    準及折算新臺幣之數額，以資明確。又被告因一時失慮致罹
    刑典，惟已坦承犯錯，堪認經此偵、審程序之教訓，當知所
    警惕而信無再犯之虞，是本院認上開所宣告之刑，以暫不執
    行為適當，爰併予宣告緩刑3 年，以啟自新。
據上論斷，依刑事訴訟法第273 條之1 第1 項、第299 條第1 項
前段，刑法第2 條第1 項前段，修正前刑法第185 條之3 、第18
5 條之4 、第41條第1 項前段、第2 項、第51條第5 款，刑法第
74條第1 項前段，刑法施行法第第3 條之1 第3 項，罰金罰鍰提
高標準條例第1 條前段，修正前罰金罰鍰提高標準條例第2 條，
現行法規所定貨幣單位折算新台幣條例第2 條之規定之規定，判
決如主文。
本案經檢察官甲○○到庭執行職務。
中    華    民    國    95    年    10    月    31    日
                      交通法庭      法  官  郭宜芳
以上正本證明與原本無異。
如不服本判決，應於判決送達後10日內，向本院提出上訴狀。
中    華    民    國    95    年    10    月    31    日
                                    書記官  陳素徵
附錄本判決論罪科刑法條全文：
刑法第185條之3
服用毒品、麻醉藥品、酒類或其他相類之物，不能安全駕駛動力
交通工具而駕駛者，處 1 年以下有期徒刑、拘役或 3 萬元以下
罰金。
刑法第185條之4
駕駛動力交通工具肇事，致人死傷而逃逸者，處 6 月以上 5 年
以下有期徒刑。


司法院資訊處製作；財團法人民間司法改革基金會備份。
